最　高　行　政　法　院　裁　定　　　　　　　　　　九十一年度裁字第一二七號
　　原　　　告　甲○○
　　被　　　告　彰化縣政府
　　代　表　人　翁金珠
右當事人間因有關土地事務事件，原告不服內政部中華民國八十八年十一月二十三日
八八台內訴字第八八○七三九五號再訴願決定，提起行政訴訟，本院裁定如左︰
　　主  文
原告之訴駁回。
訴訟費用由原告負擔。
　　理  由
按「人民之提起行政爭訟，惟對於中央或地方官署之行政處分，始得為之。所謂行政
處分，係指官署所為之單方行政行為而能發生公法上之效果而言，是官署之行政處分
，應基於公法關係為之，其基於私經濟之關係而為之意思表示或通知，僅能發生私法
上之效果，自非行政處分，人民對之如有爭執，應依民事訴訟程序訴請裁判，不得以
行政爭訟手段，提起訴願及行政訴訟。」本院四十七年裁字第四十三號著有判例。本
件被告以八十八年六月十六日彰府地劃字第一一五三一三號公告標售鹿鳴（二）農地
重劃區「抵費地」「零星集中土地」，原告對該公告不服，以其所有彰化縣鹿港鎮○
○○段一一九地號土地參加鹿鳴（二）農地重劃，重劃後分配於鹿雅段一六七八、一
六二五地號，因分配不公，原告尚在行政救濟中，倘將重劃區○○○段一六七四地號
抵費地標售，將產生難以回復之損害云云，提起訴願，要求撤銷該鹿雅段一六七四地
號抵費地之標售，但被駁回，原告仍不服，向內政部提起再訴願。經核重劃區抵費地
之標售，純屬民法上買賣之性質，原告對鹿鳴（二）農地重劃區○○段一六七四地號
抵費地之標售有爭議，訴請撤銷標售，亦屬私法上之權益關係，揆諸首揭判例意旨，
自應訴請普通法院審理裁判，原告遽行提起訴願及再訴願核屬程序不合，應駁回不予
受理。是訴願、再訴願決定遞從程序上予以駁回，經核均無不合。又查農地重劃之土
地分配，與抵費地之標售，係屬二事，且鹿港鎮○○段一六七四號抵費地之劃定，乃
被告依據臺灣省政府前地政處土地重劃工程局予以辦理之農水路工程規劃系統，及依
據農地重劃條例施行細則第二十一條規定，對於同段一六七五地號土地扣除農水路用
地負擔及工程費負擔後所騰出之土地，無涉原告所有鹿港鎮○○段一六七八、一六二
五地號系爭土地之分配。原告對之提起行政爭訟，亦難謂適格。本件既未經過合法之
訴願、再訴願程序，其逕而提起行政訴訟，亦難認為合法，應予裁定駁回。
據上論結，本件原告之訴為不合法，爰依行政訴訟法施行法第二條、行政訴訟法第一
百零七條第一項第十款、第一百零四條、民事訴訟法第九十五條、第七十八條，裁定
如主文。
中　　華　　民　　國　　九十一　　　年　　 二 　　　　月　　二十一　　　日
                    最 高 行 政 法 院  第 五 庭
                                審 判 長 法  官　　　徐　樹　海
                                         法  官      蔡　進　田
                                         法  官　　　鄭　淑　貞
                                         法  官　　　林　家　惠
                                         法  官　　　林　茂　權
右  正  本  證  明  與  原  本  無  異
　　　　　　　　　　　　　　　　　　　　 法院書記官　王  福  瀛
中　　華　　民　　國　　九十一　　　年　　　二　　　　月　　二十一　　　日
